【裁判字號】    99,台上,8004
【裁判日期】    991223
【裁判案由】    違反毒品危害防制條例
【裁判全文】
最高法院刑事判決            九十九年度台上字第八○○四號
上  訴  人  詹清水
上列上訴人因違反毒品危害防制條例案件，不服台灣高等法院台
中分院中華民國九十八年四月九日第二審判決（九十七年度上訴
字第二九三○號，起訴案號：台灣台中地方法院檢察署九十七年
度偵字第九○五八號），提起上訴，本院判決如下：
    主  文
原判決關於販賣第三級毒品部分撤銷，發回台灣高等法院台中分
院。
其他上訴駁回。
    理  由
一發回（即販賣第三級毒品）部分：
本件原判決認定：上訴人詹清水明知愷他命係毒品危害防制條例
第二條第二項第三款規定之第三級毒品，不得製造、運輸、販賣
，竟於民國九十七年四月九日中午，在台中市○○路三四八號三
樓之八住處，以不詳價格向綽號「小吉」之不詳姓名成年男子販
入十一包，合計毛重約為五百餘公克之愷他命後，同日基於販賣
愷他命以營利之犯意，拿取其中一包，利用其所有之電子磅秤、
分裝袋，將該愷他命分裝出十二小包，嗣於同日十九時許，吳東
嶺、張耕豪在上訴人前開住處同時向上訴人表明欲購買愷他命，
上訴人即同時以新台幣（下同）一千六百元之價格，販賣二小包
（毛重各約一公克）愷他命予吳東嶺，及以八百元之價格，販賣
一小包（毛重約一公克）愷他命予張耕豪（吳東嶺、張耕豪均尚
未支付價金）。同日二十時許，上訴人在上址以五百元之價格，
販賣一小包（毛重約一．三五公克）愷他命予鄭宏達（鄭宏達亦
尚未支付價金）等情。因而撤銷第一審關於販賣第三級毒品部分
之判決，改判論處上訴人販賣第三級毒品二罪罪刑，固非無見。
惟查：(一)、被告以外之人於檢察事務官、司法警察官或司法警察
調查中所為之陳述，與審判中不符時，其先前之陳述具有較可信
之特別情況，且為證明犯罪事實存否所必要者，依刑事訴訟法第
一百五十九條之二規定，固得為證據。惟於此種情形，必須同時
具備信用性（可信性）之情況保障及必要性兩項傳聞法則例外之
要件，其先前所為之陳述，方足以取代審判中反對詰問之可信性
保障而得為證據。而是否具有較可信之特別情況，法院應依於審
判中及審判外為陳述時之外部附隨環境或條件，除詢問有無出於
不正方法、陳述是否出於非任意性外，兼須就有無違反法定障礙
事由期間不得詢問及禁止夜間詢問之規定、詢問時是否踐行告知
義務、警詢筆錄所載與錄音或錄影內容是否相符等各項，為整體
之考量，以判斷其先前之陳述，是否出於「真意」之信用性獲得
確切保障，並於判決理由內敘明其採用先前不一致之陳述，如何
具有較可信之特別情況，且無從以其他證據代替，確為證明犯罪
存否所必要之理由，方為適法。張耕豪、吳東嶺、鄭宏達於警詢
時及偵審中就其等是否向上訴人購買愷他命之陳述，始終不相一
致，原判決雖以前揭證人等於警詢時所為之證述，「因距離案發
時間較近，記憶較深刻清晰，且尚無心詳細考量證詞對他人所生
之利害關係，經核亦與被告（上訴人，下同）於警詢中及偵查中
第一次偵訊筆錄，就該等Ｋ他命（愷他命）價格之自白較為吻合
」，即謂前揭證人等「於警詢時之陳述自屬具有較可信之特別情
況，且為證明犯罪事實存否所必要，亦無顯有不可信之情況，是
證人張耕豪、吳東嶺、鄭宏達於警詢時所為前開對被告不利之供
證，本院（原審）認其等於警詢時所為之陳述應具有證據能力」
（見原判決第七頁末七行至次頁第十一行），顯未就前揭證人等
在警詢時及審判中為陳述時之外部附隨環境或條件等各項，為整
體之考量，自無從推知渠等在警詢時之陳述已具可信性情況保障
之傳聞法則例外要件，並足以取代審判中反對詰問之可信性保障
而得為證據。況吳東嶺、鄭宏達在偵查中經隔離訊問時，均分別
指稱在警詢時之陳述，係應警員要求「好好配合即沒事」下所為
（見偵查卷第二八頁、第三十頁），則前揭證人等在警詢時之陳
述是否均已具信用性之情況保障？亦非無疑。原審僅以渠等在警
詢時之陳述「距離案發時間較近」，即謂具有較可信之特別情況
，難認適法。(二)、證人或被告之陳述，應就其全部供述意旨為整
體之觀察，予以綜合判斷其證據價值，不得斷取其部分供述，為
單獨片面之判斷。上訴人在偵查中供稱：「我們是一起買的，他
們三人（即張耕豪、吳東嶺、鄭宏達）將錢交給我，因為他們不
認識藥頭，要我代為購買毒品。九十七年四月九日我將毒品交給
他們。Ｋ他命一公克我向『小吉』買八百元，再以相同價格交給
他們三人並收取金錢。張耕豪拿二至三公克毒品，張耕豪給我八
百元」，已明確供稱其係與張耕豪、吳東嶺、鄭宏達合資後，再
由其出面向「小吉」購買愷他命。雖續經訊以：「張耕豪等三人
是否知道你是向小吉購買，再轉賣給他們？」時，上訴人答稱：
「知道」，但緊接再訊以：「為何吳東嶺等三人都說毒品是向你
購買，且每公克五百元？」時，上訴人則稱：「他們會錯意，我
是幫他們調，前一批他們買來是一公克八百元，這一批因買的量
多，所以一公克五百元」（見偵查卷第八頁）。是綜合上訴人前
開陳述意旨，其所稱「知道」，似係指張耕豪、吳東嶺、鄭宏達
知道其向「小吉」購買愷他命而言，並非自承張耕豪、吳東嶺、
鄭宏達三人均知悉其購買愷他命後再轉賣。原判決未綜合前開全
部陳述意旨觀察，竟斷取上訴人所稱「知道」一語之部分供述，
即援引為上訴人在偵查中自白販賣愷他命予張耕豪、吳東嶺、鄭
宏達之不利論證（見原判決第九頁第二一至二二行），非無證據
上理由矛盾之違誤。(三)、原判決事實欄記載上訴人於九十七年四
月九日十九時許，在其住處分別以一千六百元販賣愷他命二包予
吳東嶺及以八百元販賣愷他命一包予張耕豪，同日二十時在上址
又以五百元販賣愷他命一包予鄭宏達，嗣經警分別在該處門口自
吳東嶺身上查獲其與張耕豪購買之三包愷他命，及在屋內自鄭宏
達皮包內查獲甫向上訴人購買之一包愷他命（見原判決第二頁第
一至六行及第十四至二六行）；理由中並說明前揭查獲之三包與
一包愷他命，毛重分別為二．五四公克、一．三五公克（見原判
決第八頁末四行至次頁第二行）。依此事實認定及理由論述，吳
東嶺、張耕豪共係以二千四百元（1600+800）購得三包合計毛重
二．五四公克之愷他命，平均每包八百元，但毛重只○．八五公
克；而鄭宏達僅以五百元，即購得毛重一．三五公克之愷他命一
包。鄭宏達在偵查中證稱其向上訴人取得該包愷他命時，吳東嶺
及張耕豪亦有在場（見原判決第七頁第十三至十四行）；在第一
審時復供證：「我進門後，看到被告、被告的女友、吳東嶺、張
耕豪」等語（見一審卷第七二頁）。如果無訛，上訴人販賣愷他
命予鄭宏達時，吳東嶺、張耕豪似仍在場，則上訴人何以會以較
多重量價錢反而較低之愷他命販賣予鄭宏達？吳東嶺等人何以未
加計較？此種交易方式，是否符合毒品買賣常情？原判決並未在
理由為必要之說明論述，即遽謂吳東嶺、張耕豪、鄭宏達在偵審
中所為之證述及上訴人之辯解均無可採，同有理由欠備之可議。
上訴意旨指摘原判決不當，非無理由，因原判決上述之違背法令
，影響於事實之確定，本院無可據以自為裁判，應將原判決撤銷
，發回原審法院更為審判。
二駁回（即轉讓第三級毒品）部分：
查刑事訴訟法第三百七十六條所列各罪之案件，經第二審判決者
，不得上訴於第三審法院，法有明文。本件轉讓第三級毒品部分
，原審係依毒品危害防制條例第八條第三項論處罪刑，核屬刑事
訴訟法第三百七十六條第一款之案件。依前開說明，既經第二審
判決，自不得上訴於第三審法院，上訴人就轉讓第三級毒品部分
竟復提起上訴，顯為法所不許，此部分應予駁回。
據上論結，應依刑事訴訟法第三百九十七條、第四百零一條、第
三百九十五條前段，判決如主文。
中    華    民    國  九十九  年   十二   月  二十三  日
                      最高法院刑事第五庭
                          審判長法官  謝  俊  雄  
                                法官  陳  世  雄  
                                法官  魏  新  和  
                                法官  徐  文  亮  
                                法官  吳  信  銘  
本件正本證明與原本無異
                                      書  記  官  
中    華    民    國  九十九  年   十二   月  二十八  日
                                                      K

司法院資訊處製作；財團法人民間司法改革基金會備份。
